臺灣高等法院民事判決　　　　　　 93年度重上更(一)字第133號
上　訴　人　華南期貨經紀股份有限公司
法定代理人　甲○○
訴訟代理人　黃冠豪律師
複 代理 人　鄭涵雲律師
訴訟代理人　黃韻如律師
上　訴　人　丙○○
被 上訴 人　乙○○
上二人共同
訴訟代理人　唐達興律師
上列當事人間損害賠償事件，上訴人對於中華民國91年1月31日
台灣台北地方法院89年度重訴字第1020號第一審判決各自提起上
訴，經最高法院第一次發回更審，本院於96年6月12日言詞辯論
終結，判決如下：
    主  文
原判決關於（一）命華南期貨經紀股份有限公司就其對乙○○應
為給付負與原審共同被告陳群升連帶給付責任部分及該部分假執
行之宣告，（二）駁回丙○○後開第三項之訴部分及該部分假執
行之聲請，暨命華南期貨經紀股份有限公司及丙○○負擔訴訟費
用之裁判除確定部分外，均廢棄。
前開廢棄（一）「連帶」部分，乙○○在第一審之訴及假執行之
聲請駁回。
華南期貨經紀股份有限公司應給付丙○○新台幣壹仟萬元，及自
民國89年6月9日起至清償日止，按年利率5％計算之利息。
華南期貨經紀股份有限公司就原判決所命應為給付及本判決第三
項所命給付於原審共同被告陳群升為給付時，免給付義務。
華南期貨經紀股份有限公司之其餘上訴駁回。
丙○○擴張之訴駁回。
第一、二審（確定部分除外）及發回前第三審訴訟費用，由華南
期貨經紀股份有限公司負擔。
本判決第三項命華南期貨經紀股份有限公司給付部分，於丙○○
以新台幣佰拾肆萬元供擔保後得假執行；但華南期貨經紀股
份有限公司如以新台幣壹仟萬元為丙○○預供擔保，得免假執行
。
    事實及理由
壹、程序部分：
（一）永昌期貨經紀股份有限公司於民國（下同）92年8月5日變
      更名稱為華南期貨經紀股份有限公司（下稱華南期貨公司
      ），法定代理人亦由許瑞琛變更為甲○○，有經濟部92年
      8月5日經授商字第09201239860號函、公司變更登記表可
      稽；已據其具狀聲明承受訴訟（見本院更(一)卷第1宗11-16
      頁、第2宗202-207頁），核無不合。
（二）丙○○在原審以先位聲明就請求華南期貨公司給付利息部
      分係自起訴狀繕本送達翌日起算，嗣在本院以單一聲明擴
      張為自89年4月15日起算，依民事訴訟法第446條第1項但
      書、第255條第1項第3款規定，所為擴張應予准許。
（三）丙○○、乙○○在原審主張華南期貨公司應依民法第184
      條第1項前段、第188條第1項規定負僱用人之賠償責任；
      嗣在本院追加主張依公司法第8條第2項、第23條第2項規
      定，華南期貨公司應負連帶賠償責任；經核其基礎事實均
      係伊等匯、存入華南期貨公司銀行帳戶之款項遭原審共同
      被告陳群升持偽造之切結書領用，致受損害，堪認伊等請
      求之基礎事實同一，依民事訴訟法第446條第1項但書、第
      255條第1項第2款規定，所為訴訟標的之追加應予准許。
      又丙○○、乙○○在本院追加主張華南期貨公司之財務主
      管丁○○處理伊等之匯、存款有過失，致伊等受損害，華
      南期貨公司應依民法第184條第1項前段、第188條第1項規
      定負僱用人之賠償責任，經核係屬補充事實上之陳述，非
      為訴之變更或追加（民事訴訟法第258條參照）。合先說
      明。
貳、實體部分：
一、上訴人丙○○聲明：（一）原判決關於丙○○部分廢棄。（
    二）前開廢棄部分，華南期貨公司應給付丙○○新台幣（下
    同）1000萬元，及自89年4月15日起至清償日止，按年利率5
    ％計算之利息。（三）願供擔保請准宣告假執行。
    上訴人華南期貨公司聲明：（一）原判決關於不利華南期貨
    公司部分廢棄。（二）前開廢棄部分，乙○○在第一審之訴
    及假執行之聲請均駁回。（三）對造丙○○之上訴駁回。（
    四）如受不利之判決，願供擔保請准免為假執行。
    被上訴人乙○○聲明：華南期貨公司之上訴駁回。
二、上訴人丙○○、被上訴人乙○○主張：原審共同被告陳群升
    受僱華南期貨公司擔任顧問，於89年4月間向伊等詐稱可代
    為在華南期貨公司開戶從事期貨交易，致伊等陷於錯誤，丙
    ○○於89年4月15日匯款1000萬元、乙○○於89年4月13日在
    世華聯合商業銀行（下稱世華銀行）新生分行存款200萬元
    ，至上訴人華南期貨公司在世華銀行復興分行所開立之0000
    0000000號客戶保證金專戶，陳群升再偽造伊二人之切結書
    ，持向華南期貨公司要求將該二筆款項轉入陳群升私人帳戶
    。華南期貨公司之受僱人丁○○與原審共同被告林莒惟明知
    丙○○、乙○○未在華南期貨公司開戶，上開款項應作錯帳
    處理退回，竟予入帳，嗣再將該二筆款項由客戶保證金專戶
    轉入陳群升私人帳戶，致生損害於伊二人。華南期貨公司之
    受僱人丁○○等在處理丙○○、乙○○之上開匯、存款項有
    過失，又陳群升為華南期貨公司之受僱人，因執行業務詐騙
    伊二人，華南期貨公司均應依民法第184條第1項前段、第18
    8條第1項規定連帶負損害賠償責任；又上訴人華南期貨公司
    違反期貨商負責人及業務員管理規則第2條、第16條第4款規
    定，委託不具期貨業務員資格之陳群升，以上訴人華南期貨
    公司之顧問名義在外招攬期貨交易，詐騙伊等致受損害，依
    公司法第8條第2項、第23條第2項規定，亦應與其負責人負
    連帶賠償責任。又伊二人無其他法律上之原因應匯、存款予
    華南期貨公司，該公司受有不當得利，亦應依民法第179條
    規定返還。求為命華南期貨公司與陳群升連帶給付丙○○10
    00萬元及自89年4月15日起、乙○○200萬元及自起訴狀繕本
    送達翌日起，均至清償日止，按年利率5％計付利息之判決
    （原審判決陳群升、華南期貨公司應連帶給付乙○○200萬
    元，及自89年6月9日起至清償日止按年利率5％計算之利息
    ；駁回丙○○之訴。丙○○、華南期貨公司各就其敗訴部分
    提起上訴，陳群升就其敗訴部分未聲明不服。又本院前審判
    決陳群升、華南期貨公司應連帶給付丙○○1000萬元及自89
    年6月9日起至清償日止按年利率5％計算之利息，陳群升就
    其敗訴部分未聲明不服，已告確定。另丙○○、乙○○請求
    原審共同被告林莒惟、陳怡蓉連帶給付部分業經判決敗訴確
    定）。
    上訴人華南期貨公司則以：（一）陳群升僅為伊公司之客戶
    而非受僱人，伊無須就陳群升所為負僱用人責任。對造丙○
    ○、乙○○分別於89年4月15日、89年4月13日匯款1000萬元
    、存款200萬元至伊設在世華銀行復興分行00000000000號之
    客戶保證金專戶，經伊核對帳戶後，發現丙○○、乙○○均
    未在伊公司開戶，致前開款項未能解款入戶。嗣因丙○○、
    乙○○分別出具切結書同意指定存入陳群升帳戶，伊乃依丙
    ○○、乙○○出具之切結書及陳群升之指示將丙○○、乙○
    ○之匯、存款轉入陳群升帳戶及交付剩餘保證金，符合期貨
    交易法第71條第1款規定。（二）丙○○、乙○○與陳群升
    間資金往來密切，其等間或存有資金借貸、委託操作股票、
    期貨交易關係，致受損失，此為其等內部之糾葛，與伊公司
    無關。丙○○就陳群升所持切結書係偽造及限制陳群升使用
    其印章權限，應負舉證責任；陳群升在刑案偵查中亦供陳係
    向丙○○借款，並非盜領。丙○○、乙○○主張遭陳群升詐
    騙，應負舉證責任。另縱陳群升侵占丙○○、乙○○委託其
    操作期貨之款項，亦屬陳群升個人之犯罪行為，與伊無關。
    （三）對造之匯、存款業由陳群升領取，伊公司並未受有利
    益，亦無不當得利云云，資為抗辯。
三、兩造不爭執之事實：
（一）丙○○、乙○○依陳群升之指示，丙○○於89年4月15日
      由台北市第五信用合作社大同分社匯款1000萬元；乙○○
      於89年4月13日在世華銀行新生分行存款200萬元，至華南
      期貨公司在世華銀行復興分行開立之00000000000號客戶
      保證金專戶。嗣華南期貨公司憑陳群升所持丙○○、乙○
      ○二人名義之切結書，將上開匯、存款轉入陳群升在華南
      期貨公司之帳戶，並於89年4月24日依陳群升之申請提領
      ，經結算及扣除銀行手續費後，將1130萬元轉匯至陳群升
      設在世華銀行營業部之帳戶。
（二）丙○○、乙○○並未在華南期貨公司開立期貨交易帳戶。
（三）證據：匯款水單、存款存入憑條（原審卷第1宗12、13、1
      9、20頁）。
四、丙○○、乙○○主張華南期貨公司處理伊等之匯、存款有過
    失，依侵權行為之法律關係請求華南期貨公司賠償，有無理
    由，詳述如下：
（一）經查關於丙○○匯款部分，華南期貨公司之財務主管丁○
      ○於89年6月間曾出具說明書載明：「１、（89年）4月15
      日早上9點半左右交易室羅經理拿一張傳真之匯款單（匯
      款金額新台幣1000萬元）至財務部，聲稱陳群升已Margin
      Call（按即面臨保證金不足之狀況），若該款項入帳馬上
      通知交易室，出納發現匯款單之匯款人不是陳群升本人，
      將匯款單交予本人（即丁○○）處理；本人（即丁○○）
      發現不但匯款人姓名不對，其匯入本公司之戶名亦不對（
      按書為永昌期貨『經濟』公司），隨即要陳怡蓉通知陳群
      升請找匯款人到銀行更改為正確資料，否則將會被退匯。
      ２、約10點45分左右收到更改後之匯款單，再次發現客戶
      僅更改戶名，未一併更改匯款人姓名，欲再次要求陳怡蓉
      通知陳群升請其再找匯款人到銀行更改時，出納緊急告知
      『該款項已於10點58分入保證金專戶，但匯款人姓名未改
      。』原欲予以退回，再以陳群升名義匯入，但當日為星期
      六，倘若退匯再請客戶重匯，恐來不及；當時已過11點，
      部分銀行已不收匯款，陳怡蓉則說該款確實是要匯給陳群
      升的，其以前在京華期貨時，丙○○亦曾經以同樣方式匯
      款給陳群升，不久陳群升來電要求到他處拿丙○○之切結
      書。３、因客戶陳群升於前日（4月14日）已預先告知陳
      怡蓉，將匯入新台幣1000萬元，且4月15日亦一早就先通
      知已入金並將匯款單傳真過來，而在發現匯款單錯誤後亦
      一直聯絡陳群升通知匯款人（丙○○）去銀行改匯款資料
      ，依銀行規定變更匯款資料需匯款人本人至銀行辦理，故
      該款項應非誤入，經查開戶文件亦無丙○○之開戶紀錄，
      遂於收到切結書後，予以入帳。」又關於乙○○存款部分
      ，亦經同上說明書載明：「１、（89年）4月13日出納發
      現乙○○匯入新台幣200萬元，查詢開戶文件並無乙○○
      之開戶紀錄。…３、4月18日上午出納取得乙○○電話並
      即通知乙○○，接話人稱乙○○不在，出納告知接話人，
      喻小姐於4月13日匯入新台幣200萬元，但喻小姐並沒有在
      本公司開戶，該款項是否退回或如何處理？拜託其轉知喻
      小姐速與本公司連絡；後來陳群升打電話給林莒惟，稱本
      公司出納曾打電話給喻小姐，並稱喻小姐交代該筆錢為匯
      給他的，要求至他處拿乙○○之切結書。收到切結書後，
      始予入帳。」等語（原審卷第2宗126頁）。
（二）又查前述說明書，經丁○○到場證稱係伊所出具無誤；並
      證稱：當天行情變化很大，對陳群升很不利，而且快收盤
      了，所以將匯款入陳群升帳戶；因為陳怡蓉和林莒惟以前
      都在京華期貨公司，陳群升是陳怡蓉的客戶，他們都很熟
      悉，就比照在京華期貨公司的處理方式處理，憑切結書將
      丙○○匯款入陳群升分戶內；乙○○名義切結書是陳怡蓉
      交給伊的；保證金分戶是依據匯款人姓名及身分證字號；
      乙○○是陳群升在建弘證券的客戶，他們早就有往來，我
      們公司有打電話給乙○○，但乙○○沒有打電話，而是陳
      群升打電話過來，林莒惟和陳怡蓉跟陳群升、乙○○都很
      熟，認為沒有問題，又有切結書，所以我們就把匯款入陳
      群升的分戶內等語（本院重上更(一)字卷第3宗50-51頁）。
      又丙○○、乙○○匯、存款之入帳情形如丁○○說明書所
      載，亦經華南期貨公司自認在卷（本院重上卷第1宗184頁
      ）。
（三）按依期貨交易法第71條規定：「期貨商除有下列情形之一
      者外，不得自客戶保證金專戶內提取款項：一、依期貨交
      易人之指示交付賸餘保證金、權利金。二、為期貨交易人
      支付必須支付之保證金、權利金及清算差額。三、為期貨
      交易人支付期貨經紀商之佣金、利息或其他手續費。四、
      經主管機關核准者。」經查依前述華南期貨公司財務主管
      丁○○所出具之說明書及到場所為證詞觀之，丙○○、乙
      ○○所為之匯、存款原均屬未能入帳華南期貨公司客戶保
      證金專戶之款項。且丙○○、乙○○均未在華南期貨公司
      開立交易帳戶，並無印鑑可資比對陳群升所提出伊等二人
      名義切結書之真正，而陳群升所提出丙○○、乙○○名義
      之切結書均非真正（詳後所述）；華南期貨公司復未向丙
      ○○、乙○○二人親自查證，華南期貨公司財務主管丁○
      ○顯係因該公司職員林莒惟、陳怡蓉與陳群升熟稔之緣故
      致片面相信陳群升所提出丙○○、乙○○名義之切結書為
      真正，而將丙○○、乙○○所為之匯、存款入帳華南期貨
      公司之客戶保證金專戶，再轉至陳群升之私人帳戶，所為
      顯然違反上開規定。丁○○處理丙○○及乙○○所為之匯
      、存款顯有過失，丁○○為華南期貨公司之受僱人，丙○
      ○、乙○○主張華南期貨公司應依民法第184條第1項前段
      、第188條第1項規定負僱用人之賠償責任，應屬有據。
（四）丙○○、乙○○主張伊二人係因陳群升詐稱代為在華南期
      貨公司開戶，乃匯、存款至華南期貨公司之客戶保證金專
      戶等語。華南期貨公司雖抗辯丙○○、乙○○與陳群升間
      有借款或委託操作期貨關係云云；惟查彼等間若係借款或
      委託操作關係，則陳群升大可告知丙○○、乙○○二人其
      在華南期貨公司交易之私人銀行帳戶，使丙○○、乙○○
      將款項逕行匯、存至陳群升之銀行帳戶即可，何須匯、存
      款至華南期貨公司之客戶保證金專戶，再由陳群升持切結
      書使華南期貨公司將款項轉入陳群升之帳戶？縱華南期貨
      公司之客戶保證金專戶自89年6月1日始採虛擬帳戶方式入
      金（見該公司89年5月23日通知及89年6月1日公告，本院
      卷第3宗45、46頁），而本案發生於89年4月間，當時華南
      期貨公司之客戶無法直接將款項直接匯入其本人之保證金
      帳戶，必須先將款項匯入華南期貨公司之保證金專戶，透
      過華南期貨公司入金審查作業程序後，始得將款項轉入客
      戶帳戶中；惟自丙○○之匯款單觀之，其在匯款人欄除載
      明其姓名外，並加載身分證字號（原審卷第1宗12頁），
      足見丙○○主張伊係要供華南期貨公司查明後，匯入伊本
      人在華南期貨公司之交易帳戶，而非供陳群升操作期貨或
      借予陳群升，應屬有據，堪信為真實。另陳群升在刑事案
      件警訊及在檢察官偵查中雖稱係向丙○○借款云云（分見
      原審卷第2宗13、93頁），惟所稱與丙○○係匯款至華南
      期貨公司之客戶保證金專戶，而非陳群升個人帳戶一節不
      合；且陳群升所為涉及詐欺丙○○罪嫌，顯有意圖卸責之
      嫌，不足採信。另華南期貨公司抗辯丙○○、乙○○與陳
      群升間有借款或委託操作期貨關係云云，應由華南期貨公
      司舉證證明；而丙○○、乙○○與陳群升在其他證券公司
      或期貨公司之往來關係，並不足以推認本件丙○○、乙○
      ○之匯、存款即係與陳群升間之借款或委託操作關係。華
      南期貨公司並未能證明丙○○、乙○○本件匯、存款係與
      陳群升間有借款或委託操作期貨關係，所為抗辯核不足採
      。丙○○既係因受陳群升詐騙而匯款至華南期貨公司之客
      戶保證金專戶，所主張伊名義之切結書係陳群升盜蓋其印
      章所為，亦堪信為真實。
（五）另按「由自己之行為表示以代理權授與他人者，對於第三
      人應負授權人之責任，必須本人有表見之事實，足使第三
      人信該他人有代理權之情形存在，始足當之（參看本院60
      年臺上字第2130號判例）。我國人民將自己印章交付他人
      ，委託該他人辦理特定事項，比比皆是，倘持有印章之該
      他人，除受託辦理之特定事項外，其他以本人名義所為之
      任何法律行為，均須由本人負表見代理之授權人責任，未
      免過苛。」有最高法院70年臺上字第657號判例可據。經
      查丙○○與乙○○均未在華南期貨公司開立交易帳戶，且
      未曾與華南期貨公司之職員接觸，自無表見之事實，足使
      華南期貨公司及其職員相信陳群升係有權代理丙○○、乙
      ○○之情形存在。華南期貨公司憑其職員林莒惟、陳怡蓉
      所稱丙○○將印章交付陳群升專供在訴外人建弘證券公司
      使用及乙○○與陳群升間有金錢往來之情，認丙○○、乙
      ○○就陳群升所為應負表見代理授權責任，核不足採。另
      乙○○否認切結書上伊印文之真正，亦未據華南期貨公司
      舉證證明為真正。
（六）依上所述，丙○○、乙○○主張華南期貨公司之財務主管
      丁○○處理伊等之匯、存款有過失，致伊等受損害，華南
      期貨公司應依民法第184條第1項前段、第188條第1項規定
      負僱用人之賠償責任，應屬有據。又丙○○、乙○○所為
      之匯、存款本不應入帳華南期貨公司之客戶保證金專戶，
      已如前述，華南期貨公司竟予入帳，並依陳群升所持偽造
      之切結書轉帳至陳群升之帳戶，致丙○○、乙○○受損害
      ，該損害係因華南期貨公司將不應入帳客戶保證金專戶之
      款項，未依程序入帳之獨立原因所致，華南期貨公司抗辯
      丙○○、乙○○與有過失云云，為不足採。
（七）另關於丙○○、乙○○請求華南期貨公司與陳群升「連帶
      」給付部分：按民法第188條第1項所謂受僱人，固不限於
      僱傭契約所稱之受僱人，凡客觀上被他人使用為之服務勞
      務而受其監督者，均係受僱人。惟僱用人應依該條規定連
      帶負賠償責任者，必以受僱人因執行職務不法侵害他人之
      權利者為限。倘係受僱人個人之犯罪行為而與執行職務無
      關，即與該條規定之要件不合。殊無因受僱人濫用職務或
      利用職務上之機會及與執行職務之時間或處所有密切關係
      之行為，就其外觀在客觀上認與執行職務有關，致不法侵
      害他人之權利，遽認僱用人應與該受僱人負連帶賠償責任
      。經查依財政部證券暨期貨管理委員會依期貨交易法第61
      條規定所訂定之「期貨商負責人及業務員管理規則」第2
      條規定，期貨業務員係為期貨商從事「期貨交易之招攬、
      開戶、受託、執行或結算交割」、「期貨交易之自行買賣
      、結算交割」、「期貨交易之內部稽核」及「期貨交易之
      全權委託」等業務之人員，同規則第16條第4項亦明定：
      「非業務員之其他從業人員除不得有第2項及第3項情事外
      ，亦不得執行業務員職務或代理業務員職務」。經查依丙
      ○○、乙○○所提出之名片觀之，陳群升僅係華南期貨公
      司之「顧問」而非「業務員」，依上開規定，原不得從事
      期貨交易之相關業務；縱華南期貨公司為陳群升印製該公
      司名片，職稱為「顧問」供其使用，外觀上可認陳群升係
      華南期貨公司之受僱人，其職務係「招攬客戶、拓展公司
      期貨業務」，且陳群升確已遊說丙○○、乙○○參與投資
      從事期貨交易；然「招攬期貨交易」與「招攬客戶、拓展
      公司期貨業務」究有不同，「招攬期貨交易」專屬「期貨
      業務員」之職務，並非擔任「顧問」之陳群升所得為之，
      即非陳群升之職務行為，而係陳群升個人不法侵害丙○○
      、乙○○財產上權利之詐欺犯罪行為；既係陳群升個人犯
      罪而與執行職務無關之所為，丙○○、乙○○請求華南期
      貨公司就陳群升之侵權行為負僱用人之「連帶」賠償責任
      ，即屬無據。亦即陳群升經原審判決應賠償乙○○200萬
      元本息，及本院前審判決應賠償丙○○1000萬元本息（陳
      群升均未聲明不服）；與本院認定華南期貨公司應就其受
      僱人丁○○所為侵權行為負僱用人之賠償責任，係各別之
      損害賠償債務，二者間為不真正連帶關係，如其中一人為
      給付，則另一人免給付義務。
（八）末按華南期貨公司應依民法第184條第1項前段、第188條
      第1項規定負僱用人之賠償責任，已如前述，丙○○、乙
      ○○主張華南期貨公司應依公司法第8條第2項、第23條第
      2項規定負損害賠償責任，另依不當得利之法律關係請求
      華南期貨公司返還不當得利，即毋庸審酌，附此說明。
五、綜上所述，丙○○、乙○○依侵權行為之法律關係，丙○○
    請求華南期貨公司給付1000萬元，乙○○請求華南期貨公司
    給付200萬元，及均自受催告後之起訴狀繕本送達翌日即89
    年6月9日起至清償日止，按年利率5％計算之利息，為有理
    由，應予准許；丙○○、乙○○超過上開範圍之請求為無理
    由，不應准許；又因華南期貨公司應為之給付，與原審命陳
    群升應為之給付為不真正連帶關係，華南期貨公司於陳群升
    為給付時，免給付義務。原審就上開應准許部分所為丙○○
    敗訴判決（擴張之訴部分除外），尚有未洽，丙○○上訴論
    旨指摘原判決此部分不當，求予廢棄改判，為有理由；另丙
    ○○擴張之訴（即超過自起訴狀繕本送達翌日起算利息部分
    ），為無理由，不應准許。又原審就上開乙○○請求不應准
    許部分（即華南期貨公司負與陳群升「連帶」給付責任部分
    ）所為華南期貨公司敗訴判決，尚有未洽，華南期貨公司上
    訴論旨指摘原判決此部分不當，求予廢棄改判，為有理由（
    按本院前審判決命陳群升、華南期貨公司對丙○○連帶給付
    部分，因陳群升就其敗訴部分未提起第三審上訴，已告確定
    ；最高法院此部分發回範圍為華南期貨公司應給付曾素玊
    1000萬元本息，故無須就華南期貨公司「連帶」部分另予駁
    回，附此說明）；就上開應准許部分所為華南期貨公司敗訴
    判決，並無不合，華南期貨公司上訴論旨指摘原判決此部分
    不當，求予廢棄改判，為無理由。末按丙○○、華南期貨公
    司均陳明願供擔保聲請准、免假執行，經核均無不合，爰分
    別酌定相當之擔保金額宣告之。
六、兩造其餘之攻擊或防禦方法及未經援用之證據，經本院斟酌
    後，認為均不足以影響本判決之結果，無逐一詳予論駁之必
    要。併此敘明。
七、據上論結，丙○○之上訴為有理由，擴張之訴為無理由；華
    南期貨公司之上訴為一部有理由，一部無理由，民事訴訟法
    第450條、第449條第1項、第78條、第79條、第463條、第39
    0條第2項、第392條第2項，判決如主文。
中　　華　　民　　國　　96　　年　　6 　　月　　26　　日
                  民事第八庭
                      審判長法　官  劉勝吉
　　　　　　　　　　　　　　法　官  連正義
　　　　　　　　　　　　　　法　官  鄭威莉
正本係照原本作成。
如不服本判決，應於收受送達後20日內向本院提出上訴書狀，其
未表明上訴理由者，應於提出上訴後20日內向本院補提理由書狀
（均須按他造當事人之人數附繕本）上訴時應提出委任律師或具
有律師資格之人之委任狀；委任有律師資格者，另應附具律師資
格證書及釋明委任人與受任人有民事訴訟法第466條之1第1項但
書或第2項（詳附註）所定關係之釋明文書影本。
中　　華　　民　　國　　96　　年　　6 　　月　　28　　日
　　　　　　　　　　　　　　書記官  李垂福
附註：
民事訴訟法第466條之1（第1項、第2項）：
對於第二審判決上訴，上訴人應委任律師為訴訟代理人。但上訴
人或其他法定代理人具有律師資格者，不在此限。
上訴人之配偶、三親等內之血親、二親等內之姻親，或上訴人為
法人、中央或地方機關時，其所屬專任人員具有律師資格並經法
院認為適當者，亦得為第三審訴訟代理人。
